臺灣高雄地方法院民事判決　　　　　　 110年度重訴字第48號
原　　　告　台中商業銀行股份有限公司

法定代理人　王貴鋒　
訴訟代理人　陳名岸　
被　　　告　建信資源科技股份有限公司

兼　法　定
代　理　人　劉仲倫　

被　　　告　劉廷恩　
特別代理人　劉仲倫　

上列當事人間請求清償借款事件，經臺灣屏東地方法院裁定移送
前來，本院於民國110 年11月25日言詞辯論終結，判決如下：
    主      文
被告應連帶給付原告新臺幣壹仟柒佰零參萬玖仟參佰柒拾元，及
如附表所示之利息、違約金。
訴訟費用新臺幣壹拾陸萬壹仟玖佰伍拾貳元由被告連帶負擔。
本判決於原告以新臺幣伍佰陸拾捌萬元為被告供擔保後，得假執
行。但被告如以新臺幣壹仟柒佰零參萬玖仟參佰柒拾元為原告預
供擔保，得免為假執行。
    事實及理由
壹、程序方面
一、按對於無訴訟能力人為訴訟行為，因其無法定代理人，或其
    法定代理人不能行代理權，恐致久延而受損害者，得聲請受
    訴法院之審判長，選任特別代理人，民事訴訟法第51條第1
    項定有明文。查原告起訴請求被告建信資源科技股份有限公
    司（下稱建信公司）及連帶保證人即被告劉仲倫、劉廷恩連
    帶給付如主文第1 項所示金額，惟劉廷恩現患有失智症及腦
    中風症狀，無法為或受意思表示，本院業依原告之聲請，於
    民國110 年8 月4 日裁定選任被告劉仲倫為被告劉廷恩之特
    別代理人，是本件自應由被告劉仲倫為被告劉廷恩之特別代
    理人而為訴訟行為。
二、被告經合法通知，均未於言詞辯論期日到場，核無民事訴訟
    法第386 條各款所列情形，爰依原告之聲請，由其一造辯論
    而為判決。
貳、實體方面
一、原告主張：被告建信公司於108 年2 月22日邀同劉仲倫、劉
    廷恩為連帶保證人，與原告簽訂授信額度新臺幣（下同）2,
    000 萬元及出口押匯美金70萬元之授信契約，並約定額度動
    用有效期間自108 年2 月25日起至109 年2 月25日止，而建
    信公司已於動用有效期間內向原告借款485 萬元（放款帳號
    000000000000、000000000000）、56萬元（放款帳號000000
    000000、000000000000）、346 萬元（放款帳號0000000000
    00、000000000000）、80萬元（放款帳號000000000000、00
    0000000000）、55萬元（放款帳號000000000000、00000000
    0000）、432 萬元（放款帳號000000000000、000000000000
    ）、143 萬元（放款帳號000000000000、000000000000）、
    158 萬元（放款帳號000000000000、000000000000），雙方
    約定應按月定儲利率指數加碼年利率1.44％（目前為2.5 ％
    ）給付利息，且應按月繳納本息，如有遲延還款，除依上開
    約定利率計付遲延利息外，逾期在6 個月以內者，依上開利
    率10％，超逾6 個月者，依上開利率20％加付違約金，另如
    有任何一宗債務不依約清償本金或利息時，借款視為全部到
    期。詎建信公司自109 年3 月8 日起即未依約繳納本息，經
    催告仍未清償，依上開約定借款視為全部到期，合計尚積欠
    借款本金17,039,370元及如附表所示之利息及違約金未清償
    。又劉仲倫、劉廷恩皆為連帶保證人，自應就本件借款負連
    帶清償之責。為此，爰依消費借貸、連帶保證之法律關係提
    起本件訴訟等語。並聲明：如主文第1 項所示之聲明，且願
    供擔保請准宣告假執行。
二、被告均未於言詞辯論期日到場，惟被告建信公司及劉仲倫以
    支付命令異議狀答辯：本件債務尚有爭議，債務人陸續有清
    償行為，清償後之餘額低於原告聲請之金額，且被告劉廷恩
    於109 年6 月16日經高雄市立大同醫院判定為中度失智症，
    屬無訴訟能力之人，本件支付命令對其自不生效力，而被告
    建信公司及劉仲倫以清償為聲明異議之理由，非基於債務人
    一身之事由，效力亦及於劉廷恩等語。
三、按稱消費借貸者，謂當事人約定，一方移轉金錢或其他代替
    物之所有權於他方，而他方以種類、品質、數量相同之物返
    還之契約；又借用人應於約定期限內，返還與借用物種類、
    品質、數量相同之物；另遲延之債務，以支付金錢為標的者
    ，債權人得請求依法定利率計算之遲延利息，但約定利率較
    高者，仍從其約定利率；再者，當事人得約定債務人不履行
    債務時，應支付違約金，民法第474 條第1 項、第478 條、
    第233 條第1 項、第250 條第1 項分別定有明文。又稱保證
    者，謂當事人約定，一方於他方之債務人不履行債務時，由
    其代負履行責任之契約。保證債務，除契約另有訂定外，包
    含主債務之利息、違約金、損害賠償及其他從屬於主債務之
    負擔，民法第739 條、第740 條亦分別定有明文。而保證債
    務之所謂連帶，係指保證人與主債務人負同一債務，對於債
    權人各負全部給付之責任者而言，此觀諸民法第272 條第1
    項規定連帶債務之文義即明，最高法院45年度台上字第1426
    號判決意旨可資參照。
四、經查，原告主張之前揭事實，業據其提出台中商業銀行授信
    契約書、授信共通條款、授信科目個單項（別）約款、個別
    商議條款、動用額度申請書、交易明細查詢、台中商業銀行
    網路銀行放款利率查詢等件為證（參見臺灣屏東地方法院
    110 年度重訴字第9 號卷第41至99頁），本院依上開資料所
    載內容為審核結果，與原告之主張相符，則原告主張之前開
    事實，堪信為真實。至被告建信公司及劉仲倫雖以前詞置辯
    ，惟就原告主張之金額，並未提出任何證據證明其等已為部
    分清償之事實，所辯自無可採。準此，被告建信公司向原告
    借款，嗣未依約清償，迄今仍積欠原告如主文所示之本金、
    利息及違約金，而被告劉仲倫、劉廷恩為連帶保證人，自應
    負連帶保證責任。從而，原告依消費借貸、連帶保證之法律
    關係，請求被告連帶給付如主文第1 項所示之本金、利息及
    違約金，即屬有據。
五、原告陳明願供擔保，聲請宣告假執行，經核與法律規定相符
    ，爰依民事訴訟法第390 條第2 項之規定，酌定相當之擔保
    金額，予以准許。至被告雖未聲請供擔保免為假執行，惟本
    院仍依職權宣告被告預供擔保而免為假執行。
六、本院依職權確定訴訟費用額為161,952元，應由被告連帶負
    擔，爰諭知如主文第2項所示。
七、訴訟費用負擔之依據：民事訴訟法第78條、第85條第2項。
中    華    民    國   110    年    11    月    30    日
                  民事第三庭法  官  黃姿育
以上正本係照原本作成。
如對本判決上訴，須於判決送達後20日內向本院提出上訴狀。如
委任律師提起上訴者，應一併繳納上訴審裁判費。
中    華    民    國   110    年    11    月    30    日
                            書記官  陳亭妤
附表：
┌──┬───────┬────────┬────┬──────────────────┐
│編號│本金（新臺幣）│  利息計算期間  │  利率  │         違約金計算期間及利率       │
│    │              │                │（年息）│                                    │
├──┼───────┼────────┼────┼──────────────────┤
│1   │4,850,000元   │自民國109年3月21│2.5％   │自民國109年4月22日起至清償日止，逾期│
│    │              │日起至清償日止  │        │在6 個月以內者，按約定利率10％，逾期│
│    │              │                │        │超過6個月者，按約定利率20％計算     │
├──┼───────┼────────┼────┼──────────────────┤
│2   │560,000元     │自民國109年3月14│2.5％   │自民國109年4月15日起至清償日止，逾期│
│    │              │日起至清償日止  │        │在6 個月以內者，按約定利率10％，逾期│
│    │              │                │        │超過6個月者，按約定利率20％計算     │
├──┼───────┼────────┼────┼──────────────────┤
│3   │3,460,000元   │自民國109年3月1 │2.5％   │自民國109年4月2日起至清償日止，逾期 │
│    │              │日起至清償日止  │        │在6 個月以內者，按約定利率10％，逾期│
│    │              │                │        │超過6個月者，按約定利率20％計算     │
├──┼───────┼────────┼────┼──────────────────┤
│4   │800,000元     │自民國109年3月10│2.5％   │自民國109年4月11日起至清償日止，逾期│
│    │              │日起至清償日止  │        │在6 個月以內者，按約定利率10％，逾期│
│    │              │                │        │超過6個月者，按約定利率20％計算     │
├──┼───────┼────────┼────┼──────────────────┤
│5   │550,000元     │自民國109年3月1 │2.5％   │自民國109 年4月2日起至清償日止，逾期│
│    │              │日起至清償日止  │        │在6 個月以內者，按約定利率10％，逾期│
│    │              │                │        │超過6個月者，按約定利率20％計算     │
├──┼───────┼────────┼────┼──────────────────┤
│6   │4,320,000     │自民國109年3月1 │2.5％   │自民國109 年4月2日起至清償日止，逾期│
│    │              │日起至清償日止  │        │在6 個月以內者，按約定利率10％，逾期│
│    │              │                │        │超過6個月者，按約定利率20％計算     │
├──┼───────┼────────┼────┼──────────────────┤
│7   │1,430,000     │自民國109年3月1 │2.5％   │自民國109 年4月2日起至清償日止，逾期│
│    │              │日起至清償日止  │        │在6 個月以內者，按約定利率10％，逾期│
│    │              │                │        │超過6個月者，按約定利率20％計算     │
├──┼───────┼────────┼────┼──────────────────┤
│8   │1,069,370     │自民國109年3月1 │2.5％   │自民國109 年4月2日起至清償日止，逾期│
│    │              │日起至清償日止  │        │在6 個月以內者，按約定利率10％，逾期│
│    │              │                │        │超過6個月者，按約定利率20％計算     │
├──┼───────┼────────┴────┴──────────────────┤
│合計│17,039,370    │                                                                │
└──┴───────┴────────────────────────────────┘